【裁判字號】    89,訴,1002
【裁判日期】    890731
【裁判案由】    毒品危害防制條例
【裁判全文】
臺灣臺中地方法院刑事判決                        八十九年度訴字第一二號
    公  訴  人  台灣台中地方法院檢察署檢察官
    被      告  甲○○
右列被告因毒品危害防制條例案件，經檢察官提起公訴（八十九年度毒偵字第五五七
號、第二二二九號），及同署檢察官移送併辦（八十九年度毒偵字第二五九五號），
本院判決如左：
    主  文
甲○○施用第一級毒品，處有期徒刑柒月；又連續施用第二級毒品，處有期徒刑拾月
，扣案之安非他命參包（淨重玖點零肆公克，包裝重壹點零參公克）、安非他命參包
（淨重參拾捌點貳貳公克，包裝重貳點參壹公克）、殘餘安非他命空袋肆個，沒收銷
燬之；扣案之吸食用玻璃管捌支、吸食器肆組、吸食用竹片刮勺壹只、塑膠管參支、
酒精燈貳組、分裝袋柒個，均沒收。主刑部分應執行有期徒刑壹年肆月。
    事  實
一、甲○○前於民國（下同）八十八年二月間，因施用毒品案件，經台灣台中地方法
    院檢察署檢察官以本院八十八年度毒聲字第九六二號裁定送觀察、勒戒後，認無
    繼續施用毒品傾向，經台灣台中地方法院檢察署檢察官於八十八年二月二十六日
    以八十八年度偵字第四八五七號不起訴處分確定。詎仍不知悔改，基於概括之犯
    意，於八十八年九月八日、同年十二月二十日及八十九年三月十六日，在台中縣
    豐原市○村路四六五巷一一二之二十號等處所，以將安非他命置於錫箔紙上或置
    於吸食器內加熱，吸食其霧化氣體之方式，連續非法施用第二級毒品安非他命三
    次；復另行起意，於八十九年三月十六日，在台中縣潭子鄉某處，以將海洛因摻
    入香煙內之方式，施用第一級毒品海洛因一次。嗣分別為警於八十八年九月十日
    下午十時許，在台中市○○區○○路二段一四九號；八十八年十二月二十日十八
    時許，在台中縣豐原市○村路四六五巷一一二之二十號；八十九年三月十六日下
    午十一時三十分，在台中縣豐原市○村路四六五巷一一二之二十號等處所查獲，
    並分別扣得甲○○所有，用以施用第二級毒品所用如附表所示之物，經台灣台中
    地方法院檢察署檢察官以本院八十九年度毒聲字第五一○號裁定送觀察、勒戒，
    認有繼續施用毒品之傾向。
二、案經台中市警察局第五分局及台中縣警察局豐原分局報請臺灣臺中地方法院檢察
    署檢察官偵查起訴及台中縣豐原分局報請同署檢察官移送併辦。
    理  由
一、訊據被告甲○○固坦承於八十九年三月十六日，在台中縣豐原市○村路四六五巷
    一一二之二十號處，施用第二級毒品安非他命，惟辯稱：伊未於八十八年九月十
    日前三日內及八十八年十二月二十日前三日內施用安非他命，亦未於八十九年三
    月二十日前三日內施用海洛因，是朋友叫伊幫忙點煙，可能吸到二手煙云云。經
    查，被告雖否認上開時地施用第二級毒品安非他命及海洛因，惟被告於本院審理
    時曾坦承：「（問：在八十八年九月十日為警查獲時有無施用安非他命？）有，
    之前沒有用，我是被查獲前兩天有用，查獲當天沒有。」「（問：八十八年十二
    月二十日有無施用安非他命？）有，．．。」「（問：在八十九年三月十六日為
    警查獲時，有無施用安非他命？）我被查獲當天用的，也有用海洛因，是我朋友
    給我一根煙，．．。」等語明確（見本院八十九年六月二十六日訊問筆錄）；且
    被告於上開時地為警查獲時所採集之尿液（尿液編號分別為：Ｅ─０９─２２─
    ０４號、Ｉ８８０１８號、Ｃ８９０１８號），經送檢驗結果均確係呈甲基安非
    他命陽性反應，另被告於八十九年三月二十日入台灣台中看守所附設勒戒處所執
    行觀察、勒戒時，經採其尿液檢驗，確呈嗎啡陽性反應，有台中市衛生局、台中
    縣衛生局出具之煙毒檢驗尿水報告書、台中市警察局第五分局、台中縣警察局豐
    原分局委託檢驗尿液代號與真實姓名對照表、台灣台中看守所委託長昕生活事業
    股份有限公司代驗之濫用藥物尿液檢驗報告及法務部調查局八十九年六月一日（
    八九）陸（一）字第八九○三六六四○號檢驗通知書各乙份附卷可稽。按一般施
    打毒品（或麻醉藥品），八小時內約有百分之八十量於尿中排出，二十四小時後
    剩餘量之百分之九十再排出，七十二小時後仍有微量排出，而因人體代謝差異（
    即成癮者），其代謝時間慢，故於一百二十小時內，利用較具公信力之儀器（如
    氣象層析質譜儀），仍可能被檢驗出，有憲兵司令部八十年五月七日（八十）鑑
    驗字第一七四六號函可考。又於吸食煙毒及麻醉藥品之旁，同時吸入該吸食者燃
    燒藥物所排出之氣體（即俗稱二手煙），能否在尿液中被檢出煙毒或甲基安非他
    命反應，文獻上尚無此類研究報告，然按法務部調查局檢驗煙毒經驗研判，若非
    共處於空間密閉狹小，並故意大量吸入該氣體，應不至於尿液中代謝出煙毒反應
    ，亦有法務部調查局八十三年九月十七日八三發技一字第八三一○○一八五號函
    可考。此外，扣案之毒品經送法務部調查局鑑定之結果，認確係安非他命（分別
    為淨重三八．二二公克，包裝重二．三一公克；淨重九．○四公克，包裝重一．
    ○三公克），有該局所出具之八十九年七月五日（八九）陸（一）字第八九○四
    三五○九號鑑定通知書乙紙在卷可參。是被告事後翻異前詞，辯稱伊未於上開時
    地施用安非他命及海洛因，顯係臨訟飾卸之詞，尚難採信。再被告前於八十八年
    二月間，因施用毒品案件，經台灣台中地方法院檢察署檢察官以本院八十八年度
    毒聲字第九六二號裁定送觀察、勒戒後，認無繼續施用毒品傾向，經台灣台中地
    方法院檢察署檢察官於八十八年二月二十六日以八十八年度偵字第四八五七號不
    起訴處分確定。而本件施用毒品犯行，經送觀察、勒戒後，認有繼續施用毒品之
    傾向等情，復有台灣台中地方法院檢察署八十八年度偵字第四八五七號不起訴處
    分書、本院八十九年度毒聲字第五一○號裁定及台灣台中看守所（八九）中所太
    總字第一○五九號函所附具之有無繼續施用毒品傾向證明書各乙份在卷可參。本
    件事證明確，被告犯行堪予認定。
二、核被告所為，係犯毒品危害防制條例第十條第一項之施用第一級毒品罪、同條第
    二項施用第二級毒品罪。其持有第二級毒品之低度行為，已為施用之高度行為所
    吸收，爰不另論罪。又被告先後多次施用第二級毒品之犯行，時間緊接，所犯構
    成要件相同，顯係基於概括犯意為之，為連續犯，應論以一罪，並依法加重其刑
    。被告所犯上開二罪間，犯意各別，構成要件互殊，應予分論併罰。爰審酌被告
    之品性、犯罪之動機、手段、所生之危害，犯後猶飾詞狡卸，顯不知悔改，其業
    經觀察、勒戒一次，仍繼續施用毒品，戕害自身健康等一切情狀，量處如主文所
    示之刑，並定其應執行刑，以資懲儆。
三、末查，扣案之安非他命三包（淨重九．○四公克，包裝重一．○三公克）、安非
    他命三包（淨重三八．二二公克，包裝重二．三一公克），及殘餘安非他命空袋
    四個，因無法將安非他命自塑膠袋中析離，均應依毒品危害防制條例第十八條第
    一項前段規定諭知沒收銷燬之。又扣案之吸食用玻璃管七支、吸食器四組、吸食
    用竹片刮勺一只、塑膠管三支、酒精燈二組、玻璃管五支、分裝袋七個，係被告
    所有供其施用安非他命所用之物，業據被告於本院審理或警訊時供明在卷，亦應
    依刑法第三十八條第一項第二款宣告沒收。另扣案八十八年十二月二十日注射針
    筒一支，無證據證明係被告所有供犯罪所用之物，爰不為沒收之諭知。
據上論斷，應依刑事訴訟法第二百九十九條第一項前段，毒品危害防制條例第十條第
一項、第二項、第十八條第一項前段、第二十條第三項、刑法十一條前段、第五十六
條、第五十一條第五款、第十款，罰金罰鍰提高標準條例第一條前段，判決如主文。
中      華      民      國      八十九      年    七    月    三十一    日
                                台灣台中地方法院刑事第二庭
                                    審判長  法  官  蔡名曜
                                            法  官  林靜芬
                                            法  官  劉麗瑛
右正本證明與原本無異。
如不服本判決，應於判決送達後十日內向本院提出上訴狀，上訴於臺灣高等法院臺中
分院( 須附繕本 )。
                                            書記官
中    華    民    國      八十九      年       七      月     三十一    日
附表：
┌────┬───────────┬──────────┐
│查獲時間│查獲地點              │扣案物品            │
│        │                      │                    │
├────┼───────────┼──────────┤
│八十八年│台中市○○區○○路二段│安非他命三包（淨重九│
│九月十日│一四九號              │．○四公克、包裝重一│
│        │                      │．○三公克）、吸食器│
│        │                      │一組、塑膠管三支、玻│
│        │                      │璃管三支、酒精燈三組│
│        │                      │                    │
├────┼───────────┼──────────┤
│八十八年│台中縣豐原市○村路四六│殘餘安非他命空袋四個│
│十二月二│五巷一一二之二十號    │、吸食用玻璃管三支  │
│十日    │              │、吸食器二組、吸食用│
│        │                      │竹片刮勺一只        │
│        │                      │                    │
├────┼───────────┼──────────┤
│八十九年│台中縣豐原市○村路四六│安非他命三包（淨重三│
│三月十六│五巷一一二之二十號    │十八．二二公克、包裝│
│日      │                      │重二．三一公克）、吸│
│        │                      │食器一組、玻璃管二支│
│        │                      │、分裝袋七個        │
└────┴───────────┴──────────┘
附錄論罪科刑法條
毒品危害防制條例第十條第一項、第二項
施用第一級毒品者，處六月以上五年以下有期徒刑。
施用第二級毒品者，處三年以下有期徒刑。


司法院資訊處製作；財團法人民間司法改革基金會備份。
